臺灣臺北地方法院民事裁定             100年度財管字第96號
聲  請  人  台北市政府社會局
法定代理人  江綺雯
上列聲請人聲請對被繼承人凌寶儀選任遺產管理人事件，本院裁
定如下：
    主  文
選任財政部國有財產局臺灣北區辦事處為被繼承人凌寶儀（女，
民國四十二年五月六日出生，身分證統一編號：Ｚ000000
000號，民國九十九年十一月十四日死亡，生前最後住所：台
北市○○區○○里○○路○段二一七號）之遺產管理人。
准對被繼承人凌寶儀之繼承人為承認繼承之公示催告。
被繼承人凌寶儀之大陸地區以外之繼承人，應自前項公示催告最
後登載新聞紙之日起壹年內承認繼承，其大陸地區之繼承人，應
自被繼承人死亡之日起參年內以書面向本院為繼承之表示，上述
期限屆滿，無繼承人承認繼承時，被繼承人凌寶儀之遺產，於清
償債權，並交付遺贈物後，如有賸餘即歸屬國庫。
財政部國有財產局臺灣北區辦事處應於本裁定確定之日起貳拾日
內將本裁定登載公報、新聞紙或其他相類之傳播工具，並將登載
證據檢送本院，逾期視為撤回公示催告之聲請。
聲請費用新臺幣壹仟元由被繼承人凌寶儀之遺產負擔。
    理  由
一、按繼承開始時，繼承人之有無不明者，由親屬會議於一個月
    內選定遺產管理人，並將繼承開始及選定遺產管理人之事由
    ，向法院報明；親屬會議依前條規定為報明後，法院應依公
    示催告程序，定6 個月以上之期限，公告繼承人，命其於期
    限內承認繼承；又無親屬會議或親屬會議未於前條所定期限
    內選定遺產管理人者，利害關係人或檢察官，得聲請法院選
    任遺產管理人，並由法院依前項規定為公示催告。民法第11
    77條、第1178條分別定有明文。又大陸地區人民繼承台灣地
    區人民之遺產，應於繼承開始起3 年內以書面向被繼承人住
    所地之法院為繼承之表示，逾期視為拋棄其繼承權，台灣地
    區與大陸地區人民關係條例第66條第1項亦有明文。
二、聲請意旨略以：被繼承人凌寶儀原於國防醫學院三軍總醫院
    接受治療，於民國99年11月14日死亡，遺有現金新台幣（下
    同）1,830元、全家便利商店禮券4,000元等物由聲請人台北
    市政府社會局暫時保管，因被繼承人未婚、無子嗣、其父凌
    紹志於89年12月29日死亡，其母潘淑芬於55年12月5日遷出
    至香港下落不明，無其他民法1131條規定之親屬會議成員，
    無法召開會議，是其亡故後，繼承人之有無不明，為此聲請
    選任財政部國有財產局臺灣北區辦事處為被繼承人凌寶儀之
    遺產管理人等語。
三、聲請人主張之事實，業據其提出被繼承人凌寶儀除戶戶籍謄
    本、繼承系統表、中國信託商業銀行、合作金庫銀行六合分
    行、匯豐（臺灣）商業銀行函、遺產清冊、台北市文山區戶
    政事務所函等件為證，堪信屬實。本件被繼承人凌寶儀自99
    年11月14日死亡迄今，顯逾民法第1177條所定1 個月時間，
    本院查無被繼承人之親屬曾經召開親屬會議，或曾經議決被
    繼承人之遺產管理人，並依民法第1177條向本院報明之情形
    ，且本件被繼承人凌寶儀亦非行政院國軍退除役官兵輔導委
    員會所列管榮民，依首揭法條規定，是否尚有其他繼承人不
    明時，自得由利害關係人提出聲請選任遺產管理人並為承認
    繼承之公告。
四、又民法第1177條之立法理由指明遺產管理人之指定，旨在維
    護公益及被繼承人債權人之利益，顯非以遺產管理人管理遺
    產是否有實質利益為考量，參以非訟事件法第149 條第3 項
    規定，法院所選任之遺產管理人得由自然人、公務機關任之
    ，本條規定之修法理由為無人承認繼承之遺產清理完畢後，
    如有賸餘，應歸屬國庫，而國有財產向由公務機關擔任管理
    人，故除自然人外，亦得選任適當之公務機關任之。爰審酌
    管理被繼承人凌寶儀遺產之地緣關係與便利性，認聲請人聲
    請指定財政部國有財產局台灣北區辦事處為被繼承人凌寶儀
    之遺產管理人並無不當，應予准許。
五、次按公示催告之公告，應黏貼於法院之公告處，並登載於公
    報、新聞紙或其他相類之傳播工具；前項登載公報、新聞紙
    或其他相類之傳播工具之日期或期間由法院定之；聲請人未
    依前項規定登載者，視為撤回公示催告之聲請，民法第1179
    條第1項第3款、民事訴訟法第542 條定有明文。本院既准聲
    請人對於被繼承人凌寶儀之繼承人為承認繼承之公示催告，
    爰併依上開規定裁定如主文第4 項所示。
六、依非訟事件法第157 條，裁定如主文。
中    華    民    國   100    年    10    月    14    日
                    家事法庭  法  官    蔡玉雪
以上正本係照原本作成。
如不服本裁定應於送達後10日內向本院提出抗告狀，並繳納抗告
費新臺幣1,000元。
中    華    民    國   100    年    10    月    14    日
                              書記官    黃南穎